臺灣臺北地方法院刑事判決
110年度審訴字第307號
公  訴  人  臺灣臺北地方檢察署檢察官
被      告  涂家銘




                   （另案於法務部矯正署臺北監獄臺北分監
                    執行中)
上列被告因詐欺等案件，經檢察官提起公訴（110年度偵字第291
7號），因被告於本院準備程序中，就被訴事實為有罪之陳述，
經告知簡式審判程序意旨，並聽取檢察官、被告之意見後，由本
院合議庭裁定由受命法官獨任依簡式審判程序審理，茲判決如下
：
    主  文
涂家銘犯三人以上共同詐欺取財罪，處有期徒刑壹年貳月。未扣
案之犯罪所得新臺幣陸仟元沒收，於全部或一部不能沒收或不宜
執行沒收時，追徵其價額。
    事  實
一、涂家銘於民國109年10月中旬加入真實姓名年籍不詳、通訊軟體TELEGRAM暱稱「速凌翔」之成年人及其他真實姓名年籍不詳成年人所組成之詐欺集團（下稱本案詐欺集團），擔任提款車手之工作，本案詐欺集團並應允以其提領款項5％作為報酬（起訴書所載「3％」應予更正）。涂家銘即與本案詐欺集團成員，共同意圖為自己或第三人不法之所有，基於三人以上共同詐欺取財及洗錢之犯意聯絡，先由本案詐欺集團成員於109年10月30日10時45分許（起訴書附表一編號1詐騙手法欄所載「109年10月29日下午2時14分」，應予更正），假冒戴美玲之友人「高長榮」，撥打LINE通訊軟體電話予戴美玲佯稱：需錢借款云云，致戴美玲陷於錯誤，依其指示，於同日13時08分19秒（起訴書附表一編號1被害人匯款時間欄所載「下午2時8分」，應予更正），以同事「李佩蓉」名義，臨櫃匯款新臺幣（下同）20萬元至莊景丞所申設之永豐商業銀行帳號00000000000000號帳戶。再由涂家銘以不詳網卡作為聯絡工具，依本案詐欺集團成員指示，於同日14時42分10秒、14時42分45秒、14時43分15秒、14時43分42秒，在新北市○○區○○路000號耕莘醫院永豐商業銀行自動櫃員機，接續提領前揭詐欺款項3萬元、3萬元、3萬元、3萬元（共計12萬元）。涂家銘復依指示，自上開提領款項抽取6,000元作為報酬，再將剩餘款項11萬4,000元連同上開帳戶提款卡攜至指定地點，由本案詐欺集團成員前來收取，藉此製造金流斷點，以掩飾及隱匿詐欺所得財物之來源、去向及所在。嗣經警調閱監視器錄影畫面，始循線查悉上情。
二、案經戴美玲訴由新北市政府警察局刑事警察大隊報告臺灣臺
    北地方檢察署檢察官偵查起訴。
    理  由
壹、程序部分：被告涂家銘所犯為死刑、無期徒刑或最輕本刑為
    3年以上有期徒刑以外之罪，且非高等法院管轄第一審案件
    之罪，其於本院準備程序中，就被訴事實為有罪之陳述，經
    告知簡式審判程序之旨，並聽取公訴人、被告之意見後，由
    本院依刑事訴訟法第273條之1第1項規定，裁定進行簡式審
    判程序，且依同法第273條之2、第159條第2項規定，不適用
    傳聞法則有關限制證據能力之相關規定，合先敘明。
貳、實體部分：
一、上開犯罪事實，業據被告於警詢及偵查中、本院準備程序中及審理時均坦承不諱（見偵字卷第9至14頁、第161至163頁，本院卷第48至49頁、第126至127頁、第133頁、第135頁），並有以下補強證據可資佐證：
　㈠證人即告訴人戴美玲於警詢中之證述（見偵字卷第55至57頁
    ）。
　㈡臺北市政府警察局內湖分局東湖派出所受理詐騙帳戶通報警
    示簡便格式表（見偵字卷第93頁）。
　㈢永豐銀行交易明細（見偵字卷第89頁）。　
　㈣永豐商業銀行帳號00000000000000號帳戶之開戶基本資料、
    交易明細（見偵字卷第28至31頁）。
　㈤監視器錄影畫面翻拍照片（見偵字卷第33至34頁）。
二、依上開補強證據，足見被告任意性之自白有相當之證據相佐
    ，且與事實相符，堪可採認為真。本案事證明確，被告有上
    揭事實欄所示犯行，洵堪認定，應予依法論罪科刑。
三、論罪科刑之依據：
　㈠核被告所為，係犯刑法第339條之4第1項第2款之三人以上共
    同詐欺取財罪及洗錢防制法第14條第1項之洗錢罪。
　㈡起訴書犯罪事實一、第1至4行固記載被告加入「速凌翔」之
    成年人等3人以上所組成，以實施詐術為手段，具有持續性
    、牟利性及結構性之詐欺犯罪組織；第8行固記載「參與犯
    罪組織之犯意聯絡」。惟查，被告因加入本案詐欺集團而涉
    犯組織犯罪防制條例第3條第1項後段之參與犯罪組織罪部分
    ，業於110年1月20日繫屬於臺灣新北地方法院以110年度易
    字第53號審理並判處有期徒刑1年1月，復於110年5月19日確
    定（下稱前案）等節，有臺灣高等法院被告前案紀錄表、前
    案判決書在卷可查（見本院卷第19頁、第143至144頁、第15
    3至160頁）。至本案係於110年3月5日繫屬於本院一節，有
    臺灣臺北地方檢察署110年3月5日北檢欽定110偵2917字第11
    09017595號函上本院收狀戳章在卷為憑（見本院卷第5頁）
    。是本案顯非最先繫屬之法院，為避免重複評價，當無從將
    一參與犯罪組織行為割裂再另論一參與犯罪組織罪，而與本
    案所犯加重詐欺取財罪從一重論處之餘地，併此敘明。
　㈢被告與「速凌翔」及本案詐欺集團其他成員間，具犯意聯絡
    及行為分擔，應論以共同正犯。　
  ㈣被告以一行為觸犯數罪名，為想像競合犯，應從一重之三人
    以上共同詐欺取財罪處斷。
　㈤被告前揭所為因屬想像競合犯，而從一重論以三人以上共同
    詐欺取財罪，自無再適用洗錢防制法第16條第2項偵審自白
    規定減輕其刑之餘地，附此敘明。
　㈥爰以行為人之責任為基礎，審酌被告有公共危險、毒品及多
    項詐欺前科，此有臺灣高等法院被告前案紀錄表附卷供參，
    素行非佳。其因貪圖己利，於本案詐欺集團中擔任提款車手
    工作，漠視他人財產權，且對社會治安造成相當之影響，應
    予非難；併參以其坦承犯行之犯後態度，就洗錢犯行亦坦承
    不諱，依前揭罪數說明，被告本案犯行從一重論處三人以上
    共同詐欺取財罪，然就此部分想像競合輕罪得減刑部分，依
    刑法第57條併予審酌之；另考量被告未與告訴人戴美玲和解
    、於本案詐欺集團中所擔任角色之涉案程度，犯罪所生損害
    ；再審酌被告自述國中畢業之智識程度，入監前做工、日薪
    2,000元、未婚、無子女亦無扶養對象之家庭生活經濟狀況
    （見本院卷第136頁）；暨其犯罪之動機、目的及手段等一
    切情狀，爰量處如主文所示之刑，以示懲儆。　
四、沒收部分：
　㈠犯罪所得：
　 1、被告之報酬，係以提領款項5％計算，是本案共計獲得6,00
      0元之報酬一節，業據被告於警詢中、本院準備程序中供
      承在卷（見偵字卷第12頁，本院卷第49頁）。上開報酬即
      被告本案犯罪所得，既未扣案，亦未實際合法發還予告訴
      人，復無過苛調節條款之適用，爰依刑法第38條之1第1項
      前段、第3項規定沒收，並於全部或一部不能沒收或不宜
      執行沒收時，追徵其價額。
　 2、至被告提領之詐欺餘款11萬4,000元（即12萬元－6,000元＝
      11萬4,000元）已全數交與本案詐欺集團，要難認屬被告
      所有之財物，自無從依洗錢防制法第18條第1項規定宣告
      沒收，併此敘明。
　㈡供犯罪所用之物：
　 1、未扣案之不詳網卡，係為供被告本案犯行時與本案詐欺集
      團聯絡使用，固據被告於警詢中、本院準備程序中供承在
      卷（見偵字卷第12頁，本院卷第49頁）。惟卷內並無證據
      證明上開網卡為被告所有或尚屬存在，爰不予宣告沒收。
　 2、未扣案之前揭帳戶提款卡，固為供被告本案犯行所用之物
      ，然屬上開帳戶申設人所有，爰不予宣告沒收。　　　
據上論斷，應依刑事訴訟法第273條之1第1項、第299條第1項前
段，洗錢防制法第14條第1項，刑法第11條前段、第28條、第339
條之4第1項第2款、第55條、第38條之1第1項前段、第3項，刑法
施行法第1條之1第1項，判決如主文。
本案經檢察官葉耀群提起公訴，檢察官劉文婷到庭執行職務。
中　　華　　民　　國　　110 　年　　11　　月　　3 　　日
                    刑事第二十二庭法　官  葉詩佳
上正本證明與原本無異。 
如不服本判決應於收受送達後20日內向本院提出上訴書狀，並應
敘述具體理由；其未敘述上訴理由者，應於上訴期間屆滿後20日
內向本院補提理由書（均須按他造當事人之人數附繕本）「切勿
逕送上級法院」。告訴人或被害人如對於本判決不服者，應具備
理由請求檢察官上訴，其上訴期間之計算係以檢察官收受判決正
本之日期為準。 因疫情而遲誤不變期間，得向法院聲請回復原
狀。
                                  書記官  巫佳蒨 
中　　華　　民　　國　　110 　年　　11　　月　　3 　　日
附錄本案所犯法條全文：
中華民國刑法第339條之4
犯第 339 條詐欺罪而有下列情形之一者，處 1 年以上 7 年以
下有期徒刑，得併科 1 百萬元以下罰金：
一、冒用政府機關或公務員名義犯之。
二、三人以上共同犯之。
三、以廣播電視、電子通訊、網際網路或其他媒體等傳播工具，
    對公眾散布而犯之。
前項之未遂犯罰之。
洗錢防制法第14條
有第二條各款所列洗錢行為者，處 7 年以下有期徒刑，併科新
臺幣 5 百萬元以下罰金。
前項之未遂犯罰之。
前二項情形，不得科以超過其特定犯罪所定最重本刑之刑。